臺灣嘉義地方法院民事判決
111年度嘉簡字第100號
原      告  吳碧雲  


被      告  劉○      年籍住所詳卷
兼上一人之
法定代理人  王碧琴    年籍住所詳卷          
上列當事人間請求侵權行為損害賠償事件，本院於民國111年3月
15日言詞辯論終結，判決如下：
　　主　文
被告應連帶給付原告新臺幣420,000元，及自民國111年2月2日起
至清償日止，按年息5％計算之利息。
訴訟費用新臺幣4,520元由被告連帶負擔。
本判決得假執行。
　　事實及理由
一、按宣傳品、出版品、廣播、電視、網際網路或其他媒體，對
    為刑事案件、少年保護事件之當事人或被害人，不得報導或
    記載其姓名或其他足以識別身分之資訊；行政機關及司法機
    關所製作必須公開之文書，亦不得揭露足以識別前項兒童及
    少年身分之資訊。兒童及少年福利與權益保障法第69條第 1
    項第4款、第2項分別定有明文。又所謂其他足以識別身分之
    資訊，包括兒童及少年照片或影像、聲音、住所、親屬姓名
    或其關係、就讀學校或其班級等個人基本資料，兒童及少年
    福利與權益保障法施行細則第21條定有明文。本件被告劉○
    （下稱被告A男）於94年出生，案發時為未滿18歲之少年，
    爰依前開規定，將被告A男包括其親屬即被告兼法定代理人A
    母之身分資訊予以隱匿，其姓名年籍住所均詳卷，合先敘明
    。
二、原告主張：被告A男為民國94年生，行為時為12歲以上18歲
    未滿之少年，基於意圖為自己或第三人不法所有之詐欺犯意
    聯絡，加入詐欺集圑擔任收款車手，負責收取被害人遭詐欺
    之款項。被告A男所屬詐騙成員於110年10月間冒用檢警名義
    撥打電話向原告佯稱電話費未繳，積欠新臺幣（下同）1萬
    餘元，經臺北市刑大送2次拘票未到案，恐將資產凍結，故
    要向檢察官辦理財產公證云云，致原告陷於錯誤，並於110
    年10月28日上午10時30分許，依詐騙集團成員指示，將其名
    下帳戶提領42萬元交付予詐欺集團成員。被告A男於翌（29)
    日上午10時30分許，受詐騙集團上游成員指示前往指定地點
    ，欲再次收取原告遭詐騙款項之際，為警當場逮獲。就原告
    因詐欺而有財產損害42萬元部分，被告A男於少年法庭坦承
    對於被告之詐欺行為，自有犯意之行為分擔，應屬共同正犯
    ，應對原告負侵權行為損害賠償責任，被告A男於行為時為
    未成年人且具有識別能力，其法定代理人A母自應與被告A男
    負連帶損害賠償責任。爰依民法第184條、第187條侵權行為
    之法律關係，提起本件訴訟。並聲明：如主文第1項所示。
    願供擔保，請准宣告假執行。
三、被告方面：
　㈠被告A男則以：原告所受之42萬元損害並非伊所提領，伊實際
    上沒有拿到錢，且本案還有其他成年人參與犯罪，對伊提起
    本件訴訟並無理由等語，資為抗辯。
　㈡被告A母則以：被告A男配合警方有供出詐騙集團成員，目前
    已逮獲4、5名成員，原告應向真正詐騙伊的人請求賠償，被
    告A男並未獲利，原告請求賠償42萬元之金額過高等語，資
    為抗辯。
　㈢二人並均答辯聲明：原告之訴駁回。
四、得心證之理由：
　㈠原告主張之上開事實，業據其提出提領42萬元之帳戶封面及
    存摺明細影本為證（見本院卷第35至43頁），被告A男因上
    開詐欺犯行，經本院少年法庭以110年度少護字第225號裁定
    令應交付保護管束，並命勞動服務。而被告A母因被告A男犯
    上開詐欺犯行，業經本院少年法庭以110年度少親字第10號
    裁定令應接受20小時之親職教育輔導，有本院少年法庭110
    年度少護字第225號、110年度少親字第10號裁定可參，並經
    本院調取上開少年事件卷宗核閱屬實，應堪信為真正。
　㈡按因故意或過失，不法侵害他人之權利者，負損害賠償責任
    。數人共同不法侵害他人之權利者，連帶負損害賠償責任。
    民法第184條第1項前段、第185條第1項前段分別定有明文。
    又數人共同不法侵害他人之權利者，對於被害人所受損害，
    所以應負連帶賠償者，係因數人之行為共同構成違法行為之
    原因或條件，因而發生同一損害，具有行為關連共同性之故
    （最高法院84年台上字第658號判決意旨參照）；民事上共
    同侵權行為與刑事上之共同正犯，其構成要件並不完全相同
    ，數人因故意不法侵害他人之權利，苟各行為人之行為，均
    為其所生損害之共同原因，即所謂行為關連共同，亦足成立
    共同侵權行為（最高法院81年台上字第91號判決意旨參照）
    。本件被告A男及A母雖辯稱原告所受42萬元之損害並非其所
    提領等語，惟查，被告A男於少年案件警詢時供稱：（問：
    警方提供被害人甲○○昨天遭詐騙面交車手照片供你指認，你
    是否知道該名車手為何人？）答：他就是我們同組裡的。（
    問：你於詐騙集團中擔任何工作？工作内容為何？）答：我
    負責收錢跟交錢。（問：你犯案時使用之交通工具？車資及
    日常開銷費用如何取得？）答：我出門都是路邊攔計程車，
    我目前除了一開始工作前有收到詐騙集團轉到安亞梵的帳戶
    7000元外，前四次交錢時收錢的人總共給我台幣26000元，
    其他日常開銷公司叫我要記帳，我有計帳後傳給公司，在我
    交錢時就給我工錢及日常開銷費用等語（見新北地院110年
    度少調字第2225號卷第18至19頁）。再據被害人即原告匯款
    時間及車手提款時間等資料（見新北地院110年度少調字第2
    225號卷第33至35頁），是被告A男雖未領取本件原告交付之
    420,000元款項，但被告A男既然加入本件詐欺集團成員，本
    可預見該集團的運作模式，並知悉所得款項是其他共犯詐騙
    得來，而基於與該集團其他成員分擔不同角色，於意思聯絡
    範圍內，相互分工利用他人行為，共同詐欺原告所交付之款
    項。且本件詐欺集團成員先前領取原告交付之420,000款項
    之行為，係原告本件受損害之原因，具行為關連共同，依法
    仍應由被告A男負連帶賠償責任。按連帶債務之債權人，得
    對於債務人中之一人，或數人，或其全體，同時獲先後請求
    全部或一部之給付，民法第273條第1項有明文規定。被告A
    男與其他詐騙集團成員，共同對原告為侵權行為，應就原告
    所受420,000元之損害，負共同侵權行為賠償責任，已如前
    述。則原告向被告A男請求全部之給付，合於法律規定，應
    予准許，被告所辯，並不可採。　　
　㈢按無行為能力人或限制行為能力人，不法侵害他人之權利者
    ，以行為時有識別能力為限，與其法定代理人連帶負損害賠
    償責任。行為時無識別能力者，由其法定代理人負損害賠償
    責任。前項情形，法定代理人如其監督並未疏懈，或縱加以
    相當之監督，而仍不免發生損害者，不負賠償責任。民法第
    187條第1、2項也有明文。本件被告A男於本件擔任詐騙集團
    車手，與其所屬詐欺集團成員共同以上開方式向原告詐取財
    物，已對原告構成共同不法侵權行為，且對原告為侵權行為
    時，係未滿20歲之限制行為能力人，依其智識程度及現今社
    會一般情況，可認知自己對於詐欺取財的侵權行為屬於違法
    行為，具有識別能力，且觀被告A男於刑事案件審理時供稱
    ：犯案用之手機門號0903******是我平常使用的手機，申登
    人是我母親A母，與詐欺集團成員都使用該手機下載之通訊
    軟體聯繫（見新北地院110年度少調字第2225號卷第18頁）
    。故被告A男犯詐欺犯行之犯罪所用之物，係由被告A母提供
    ，而被告A母為被告A男之法定代理人，有戶籍謄本附卷可稽
    ，原告依民法第187條第1項前段規定，請求被告A母就被告A
    男之侵權行為負連帶賠償責任，應屬有據。
五、綜上所述，原告依民法侵權行為之法律關係，請求被告連帶
    給付420,000元及自起訴狀繕本送達翌日即111年2月2日（見
    本院卷第25頁）起至清償日止，按年息5％計算之利息，為有
    理由，應予准許。
六、本件係就民事訴訟法第427條訴訟適用簡易程序所為被告敗
    訴之判決，依同法第389條第1項第3款規定，應依職權宣告
    假執行。原告雖陳明願供擔保聲請宣告假執行，然其聲請僅
    係促使法院為職權之發動，爰不另為假執行准駁之諭知。
七、訴訟費用負擔之依據：民事訴訟法第78條、第85條第2項。
中　　華　　民　　國　　111 　年　　3 　　月　　29　　日
　　　　　　　　　臺灣嘉義地方法院嘉義簡易庭
　　　　　　　　　　　　　　　　　法　官　羅紫庭
以上正本係照原本作成。
如對本判決上訴，須於判決送達後20日內向本庭（嘉義市文化路
308之1號）提出上訴狀（均須按他造當事人之人數附繕本）。如
委任律師提起上訴者，應一併繳納上訴審裁判費。
中　　華　　民　　國　　111 　年　　3 　　月　　29　　日
　　　　　　　　　　　　　　　　　書記官　葉昱琳